【裁判字號】    89,上訴,4163
【裁判日期】    891020
【裁判案由】    毒品危害防制條例
【裁判全文】
臺灣高等法院刑事判決                          八十九年度上訴字第四一六三號
    上  訴  人
    即  被  告  甲○○
    選任辯護人  鍾添錦
右上訴人因違反毒品危害防制條例案件，不服台灣新竹地方法院八十八年度訴字第五
五號中華民國八十九年十月二十日第一審判決（起訴案號台灣新竹地方法院檢察署
八十八年度偵字第八三三二號）提起上訴，本院判決如左：
    主  文
上訴駁回。
    事  實
一、甲○○自民國（下同）八十六年間起，即因違反麻醉藥品管理條例非法吸用化學
    合成麻醉藥品安非他命，而多次進出法院（均不構成前科），又曾於八十八年二
    月二十二日再因施用第二級毒品安非他命，經臺灣桃園地方法院以八十八年毒聲
    字第一Ｏ五一號裁定送觀察勒戒，因有繼續施用毒品之傾向，復經該院於同年三
    月十二日，以八十八年度毒聲字第一五五三號裁定再令入戒治處所施以強制戒治
    一年，於同年八月十日，再經該院以八十八年度毒聲字第四四六三號裁定停止戒
    治，所餘戒治期間付保護管束在案。惟甲○○於保護管束在外期間，竟又再行施
    用第二級毒品安非他命，另案偵處，並經臺灣桃園地方法院以八十九年度毒聲字
    第一二一號裁定撤銷停止戒治令入戒治處所強制戒治。
二、甲○○因在臺灣桃園看守所附設勒戒處所之觀察、勒戒期間，結識同有毒癮者陳
    在軒（另移送偵辦），即開始以電話號碼Ｚ000000000號之行動電話，
    向綽號為「豬八戒」之男子陳在軒，在桃園富岡地區，多次購買第二級毒品安非
    他命，每次十公克（毛重），價格為新台幣（下同）一萬元而持有之，並大部分
    供己或友人王蘭翔、張益謙等人施用（涉犯施用毒品部分另案偵處）。
三、嗣甲○○又明知安非他命係第二級毒品，不得非法販賣、持有，竟於八十八年十
    一月二十五日晚上，在桃園縣富岡加油站向陳在軒再買得約十公克之大量安非他
    命後，因無持續購毒資金即意圖非法販賣第二級毒品安非他命以牟利而持有。嗣
    於八十八年十一月二十六日晚上十時三十分許，甲○○與王蘭翔、張益謙等三人
    ，在新竹縣湖口鄉○○村○○街五十二號，一同施用上開買得之部分第二級毒品
    安非他命完畢後，共乘車號ＧＺＬ─五三七號機車，正離去欲出售毒品予他人之
    際，為警當場查獲，並扣得甲○○所有放在空煙盒內，見警員來時趕緊丟棄一旁
    之第二級毒品安非他命一大包（淨重七‧五九公克、包裝重Ｏ‧三三公克），及
    一小包（淨重Ｏ‧五四公克、包裝重Ｏ‧一七公克）、分裝袋十一個（大的八個
    、小的三個），及玻璃球吸食器一個等物，而循線得知上情。
四、案經新竹縣警察局竹北移送臺灣新竹地方法院檢察署檢察官偵查起訴。
    理  由
一、訊據上訴人即被告甲○○雖不否認有向豬八戒（陳在軒）買毒品後即持有第二級
    毒品安非他命之犯行，惟於檢察官偵訊時即矢口否認有販賣或意圖販賣而持有安
    非他命之犯意，辯稱：伊向豬八戒買來的毒品是要給自己和朋友施用的，分裝袋
    和吸食器也是豬八戒送的，因為伊怕父母查到伊的安非他命時會沒收，所以伊裝
    在分裝袋內是要分散風險云云。惟查：
二、經查扣案疑似毒品之白色粉末一大包、一小包，經原審送往法務部調查局以氣相
    層析質譜儀分析法及化學分析法檢驗後，確均為第二級毒品安非他命，並分別淨
    重為七‧五九公克（包裝重Ｏ‧三三公克）、及Ｏ‧五四公克（包裝重Ｏ‧一七
    公克），有法務部調查局八十九年一月二十九日00000000號檢驗通知書
    一份附於原審卷內可稽（原審卷五十三頁），是警員在右開時、地所查獲被告甲
    ○○持有之物，確為違禁物之第二級毒品安非他命無誤。其量之多，除供被告自
    行食用外，亦可資為被告販賣之用，被告持有大量安非他命，顯有販賣意圖。
三、次查，被告甲○○於警訊時，不但坦承自己是向豬八戒買安非他命，更供承曾經
    賣安非他命給一個綽號叫「小朱」住在湖口的男子二次，賣給一個綽號叫「阿潭
    」的朋友三到五次等情不諱（偵卷第五頁背面）。惟被告嗣於偵查中雖翻異前詞
    ，辯稱：在警局受到刑求（偵卷第十二頁；原審卷第十、十一頁），在檢察官聲
    請原審羈押時，及原審前幾次調查時，均稱「豬八戒」就是李文唐，且該「豬八
    戒」曾於八十八年二月間一同在桃園看守所勒戒過云云（聲羈字第二○二號卷第
    五、六頁，原審卷第十頁背面、第四十三頁）。然查：
(一)依被告在警局所供出之綽號「豬八戒」的Ｚ000000000號行動電話號碼
    ，經原審向遠傳電信股份有限公司（下稱遠傳電信）函查結果得知，該門號為易
    付卡客戶，並無申請資料，而持機人為陳在軒、身分證字號為Ｚ0000000
    00號、開通日期為八十七年十一月二十五日，並未更名，有遠傳電信傳真函文
    二份附於原審卷內可稽（原審卷三六、九四頁），故依據遠傳電信之資料記載，
    上開Ｚ000000000號行動電話門號之使用人為陳在軒。
(二)再經原審查詢名為「李文唐」之有毒品前科男子，僅有一名六十九年九月二十四
    日生、身分證號碼為Ｚ000000000號、住新竹縣湖口鄉○○路○段一三
    巷十六號之人，有李文唐之戶籍謄本及臺灣高等法院被告全國前案紀錄表各一份
    在卷可據（原審卷三六頁），經原審於八十九年一月二十日調查時提示上開資料
    ，被告即改口稱：不用傳此名李文唐，我所供稱之「豬八戒」是另一個李文唐，
    他住在富岡、年約三十歲、一起在桃園勒戒認識，我都是打Ｚ00000000
    0號行動電話聯絡，我最後一次向「豬八戒」買毒品是同年十一月二十五日晚上
    ，在富岡加油站買的，張益謙可以證明六十九年次的李文唐不是我說的李文唐，
    至於「小朱」和「阿潭」是所長或副所長逼我說出來的，不是作筆錄的警員等語
    （原審卷四三、四四頁，八十九年一月二十日訊問筆錄）。同日調查時，經訊以
    證人張益謙，在警局時「小朱」、「阿潭」是誰講出來的，證人張益謙結證稱：
「是被告甲○○自己說出來的」（原審卷四四頁反面），且經原審調取被告、證
    人李文唐及陳在軒三人之在監在押紀錄表（原審卷一一五至一三四頁），被告及
    證人陳在軒二人確均曾於八十八年二月二十二日因執行觀察、勒戒而入桃園看守
    所，被告並於同年三月十二日轉強制戒治（原審卷八二頁），證人陳在軒則因無
    繼續施用毒品傾向而於同年月十日出所（原審卷一三五頁），證人李文唐在八十
    八年間並未有進出監所之紀錄（原審卷八三頁），此有法務部在監在押資料表三
    份附卷足稽。至此，可認被告應確實有以Ｚ000000000號電話向住在富
    岡附近且曾於八十八年二月間一同勒戒之「豬八戒」（陳在軒）買過毒品安非他
    命無訛，而原審所查得之上開李文唐，確實並非被告所稱之「豬八戒」。
(三)再經原審於八十九年八月十日傳喚證人陳在軒、王蘭翔、張益謙，與本案製作警
    訊筆錄時之新竹縣警察局竹北分局湖口分駐所所長張國政、代理副所長邱瑞文二
    人，欲調查有無刑求取供時，被告及證人張益謙二人均未到庭，證人張國政及邱
    瑞文二人則堅詞否認有何刑求情事（原審卷七一、七二頁），證人邱瑞文更稱其
    當日根本不在場，此經同時被查獲之證人王蘭翔當庭確認在警察局時證人邱瑞文
    並不在場，而也未在警訊時見到任何警員對被告有不法舉動，此據證人王蘭翔結
    證在卷。況警察人員為依法令從事治安維護工作之人，對被告並無主觀上之好惡
    ，更無任何怨隙，衡諸常情，應無故入被告於罪之動機，從而在無積極證據堪認
    證人即承辦警員所證為虛妄之情況下，其證言應屬可信。另外，證人張國政於原
    審訊問證人陳在軒時，當庭在旁認出，證人陳在軒即為在富岡地區一帶涉嫌販賣
    毒品之「豬八戒」，已經警方鎖定很久，一直無具體證據逮捕，而「豬八戒」並
    非李文唐，李文唐是其管區內的毒品及竊盜人口，常和另一批人在一起，此亦經
    證人張國政具結在卷（原審卷七一、七二頁）。經質之證人陳在軒，其坦承曾於
    八十八年二月份在勒戒所認識被告，亦住在富岡地區，但矢口否認其綽號叫「豬
    八戒」、亦未使用Ｚ000000000號行動電話（原審卷七三頁），因該電
    話為易付卡用戶無相關申請資料已如前述，以致原審無從比對證人陳在軒之筆跡
    ，惟至此已知被告甲○○之刑求抗辯，及稱賣毒品給他的「豬八戒」是李文唐乙
    詞，顯與事實有悖。
(四)再經原審於八十九年九月十九日提訊證人李文唐，並再傳訊證人陳在軒到庭，被
    告甲○○供承：與證人李文唐是國中同學、與證人陳在軒在桃園勒戒所認識（原
    審卷一四頁），此與證人李文唐、陳在軒二人所述相合，詰之被告「到庭李文
    唐，在庭陳在軒，二位證人誰是豬八戒」時，被告均否認（原審卷一四、一
    五頁），但對於原審多次訊問為何以前說「豬八戒」是李文唐時，則低頭不語（
    原審卷第一○五頁），證人陳在軒對於原審質之為何被告供出的販賣電話是其所
    持有時，亦沈默不語（原審卷第一○六頁），有上開訊問筆錄及錄音帶在卷為據
    。且經命警員張國政查證結果，綽號「豬八戒」之男子應確為楊梅鎮富岡地區之
    陳在軒無誤，有報告書一份存卷可考（原審卷八四頁）。而證人李文唐也當庭翻
    開其上衣，顯示其正面處有一道二、三十公分的手術傷痕，因為其在八十八年十
    一月間曾因施用毒品後精神晃忽而吞服農藥自殺，此經原審於八十九年十月五日
    審理時當庭勘驗屬實（原審卷一四九頁）。被告於聲請羈押時，向原審供稱毒品
    是向「豬八戒」也就是李文唐買來時，可能根本未料到原審會追查出證人陳在軒
    ，故原審當庭命被告指認證人陳在軒時，被告神情顯有不安，且對於關鍵問題均
    選擇不予回答，至此應已有相當合理之證據，足以認定證人陳在軒即係販賣第二
    級毒品安非他命予被告之「豬八戒」。
(五)復查，扣案之分裝袋十一個，有八個大的、三個小的，均未使用過，經原審當庭
    勘驗無誤，此有原審訊問其何以尚未分裝之「問詞」可稽（原審卷第四十三頁背
    面），被告於原審訊問時，雖供承分裝袋是「豬八戒」送給伊分散風險使用（原
    審卷一五一頁），然查，被告於警訊時即供稱：「分裝袋是用來裝要賣的毒品，
    且伊是憑感覺、並未用電子秤實際秤重，而扣案之毒品於查獲時即分大、小二包
    ，分裝袋是另置一旁並未使用。」等語（偵卷五頁），所謂分裝袋是「豬八戒」
    送給被告使用云云，應非可採。況查，被告於警訊時，已坦承：「一次向「豬八
    戒」買十公克，花一萬元，買進來安非他命大部分自己吸，有多剩的就會賣給朋
    友。」，「我因缺錢用才會賣安非他命。」等語（偵卷五頁反面、六頁），益徵
    被告所以備有分裝袋，顯有自行吸食外尚用以販賣之意圖甚明。又衡情，被告係
    在二十五日晚上向「豬八戒」買得，翌（二十六）日晚上十時三十分許之已施用
    毒品後被警察查獲，若被告果真是要躲避家人，自當會在買來大包的毒品後趕緊
    分裝好嗣於返家後四處擺放，以免一次被抓到就全部被查扣，且為免家人識出，
    被告亦無返家後再行分裝之理，是被告之辯解顯不可採。其所持有之第二級毒品
    安非他命及分裝袋，除部分安非他命供自己施用外，應確有用以販賣之意圖而持
    有無誤。
(六)公訴人認被告有賣給「小朱」及「阿潭」安非他命云云，無非依據被告於警訊時
    供稱有賣給「小朱」及「阿潭」之自白，但被告嗣後堅詞否認，亦查無「小朱」
    及「阿潭」之真實姓名、電話等資料，以供法院進一步追查對質，是被告販入後
    再行販出之事實，尚無法具體認定，合此敘明。
(七)綜右所述，本件被告意圖販出而買入之事證仍臻明確，被告之犯行洵堪認定，應
    予依法論科。
四、核被告甲○○所為，係違反毒品危害防制條例第五條第二項之意圖販賣而持有第
    二級毒品罪。公訴人認被告係犯同條例第四條第二項之販賣第二級毒品罪，尚有
    未洽，惟其起訴之基本事實同一，應予變更法條。原審引用毒品危害防制條例第
    五條第二項、第十八條第一項前段，刑法第十一條前段、第三十八條第一項第二
    款，審酌被告自少年時期即一再沾染毒品，經法院給予多次機會仍不知珍惜，又
    因毒品危害防制條例公布施行後曾給予其勒戒之機會，竟仍不知悔改，且更進而
    意圖販賣毒品以牟利，犯罪後又狡飾其詞，並無悔改之心等一切情狀，論處被告
    甲○○意圖販賣而持有第二級毒品罪，量處有期徒刑伍年捌月，以資懲儆。並以
    扣案經檢驗確均為第二級毒品安非他命之粉末一大包（淨重為七‧五九公克、包
    裝重Ｏ‧三三公克），及一小包（淨重Ｏ‧五四公克、包裝重Ｏ‧一七公克），
    均為違禁物，不問屬於犯人與否，均應依毒品危害防制條例第十八條第一項前段
    規定，沒收銷燬之。至於分裝袋十一個，係被告所用，供犯罪所用之物，應依刑
    法第三十八條第一項第二款規定宣告沒收之。至於供被告施用毒品所用之吸食器
    一組則由另案依法處理，予以敘明。經核原判決認事用法及量刑，尚無違誤，被
    告猶執陳詞上訴指摘原判決不當，為無理由，應予駁回。至公訴人認被告有賣給
    「小朱」及「阿潭」安非他命云云，既乏積極證據證明，本應為無罪諭知，惟與
    前開論罪部分有實質上一罪關係，應不另為無罪諭知，此部分原判決雖漏未敘明
    ，但仍無礙於判決結果，合於此補充敘明。
據上論斷，應依刑事訴訟法第三百六十八條，判決如主文。
本案經檢察官吳國南到庭執行職務。
中      華      民      國    九十      年      一      月     十九     日
                              臺灣高等法院刑事第九庭
                                    審判長法  官  李  文  成
                                          法  官  周  盈  文
                                          法  官  官  有  明
右正本證明與原本無異。
如不服本判決應於收受送達後十日內向本院提出上訴書狀，其未敘述上訴之理由者並
得於提起上訴後十日內向本院補提理由書（均須按他造當事人之人數附繕本）。
                                          書記官  林  蓓  瑜
中    華    民    國    九十      年      一        月        二十      日
附錄本案論罪科刑法條全文：
毒品危害防制條例第五條：
意圖販賣而持有第一級毒品者，處無期徒刑或十年以上有期徒刑，得併科新臺幣七百
萬元以下罰金。
意圖販賣而持有第二級毒品者，處五年以上有期徒刑，得併科新臺幣五百萬元以下罰
金。
意圖販賣而持有第三級毒品者，處三年以上十年以下有期徒刑，得併科新臺幣三百萬
元以下罰金。
意圖販賣而持有專供製造或施用毒品之器具者，處五年以下有期徒刑，得併科新臺幣
一百萬元以下罰金。


司法院資訊處製作；財團法人民間司法改革基金會備份。
